臺灣板橋地方法院刑事判決　　　　　　　95年度易字第2212號
公　訴　人　臺灣板橋地方法院檢察署檢察官
被　　　告　乙○○
選任辯護人　張致祥律師
上列被告因竊佔案件，經檢察官提起公訴（95年度偵字第23929
號），本院判決如下：
    主  文
乙○○無罪。
    理  由
一、公訴意旨略以：被告乙○○為址設臺北縣板橋市○○路○ 段
    「海德公園」社區管理委員會之主任委員，竟意圖為自己不
    法之利益，明知海德社區A 棟大樓一樓逃生梯旁之空間及B
    棟大樓地下一樓之通道上之空間為公共設施，屬全體區分所
    有權人共有，竟未經區分所有權人之同意或授權，於民國95
    年5 月間自行僱工，將上開二處空間，分別於入口處以木門
    及木板隔間並上鎖、設置加鎖之木門，禁止他人出入、使用
    ，以此方式竊佔上開公共空間，因認被告涉犯刑法第320 條
    第2 項之竊佔罪嫌云云。
二、按犯罪事實應依證據認定之，無證據不得認定犯罪事實；不
    能證明被告犯罪者，應諭知無罪之判決，刑事訴訟法第154
    條第2 項、第301 條第1 項分別定有明文。所謂證據，須適
    於為被告犯罪事實之證明者，始得採為斷罪之資料，如未能
    發現相當證據，或證據不足以證明，自不能以推測或擬制之
    方法，以為裁判之基礎。又刑法竊佔罪之成立，須行為人主
    觀上有意圖為自己或第三人不法之利益，客觀上有竊佔他人
    不動產之行為，始足當之，其要件事實之有無，均應依證據
    加以認定。
三、本件公訴人認被告乙○○涉有竊佔罪嫌，無非以被告之供述
    、告訴人曾憲華之指訴、證人丙○○及甲○○之證述、臺灣
    板橋地方法院檢察署95年8 月10日勘驗筆錄、現場照片為其
    論據。訊據被告對於伊曾經擔位上址「海德公園」公寓大廈
    管理委員會之主任委員，於95年5 月間，由總幹事僱工，在
    該社區之區分所有權人共有之A 棟、B 棟大樓一樓樓梯附近
    空間，各施作木板隔間1 間，且均在木門上鎖等情，固均坦
    承不諱，惟自始至終均堅決否認有何竊佔犯行。辯稱：當初
    係因上開二個地點雜亂，經管理委員會決議後，伊始依照決
    議內容，責由總幹事僱工施作木板隔間，施作完成之隔間係
    作為公用，木門之鑰匙均放在管理室，伊沒有自己保管，也
    沒有將該隔間作為自己使用等語。
四、經查：上址「海德公園」公寓大廈，係由總幹事郭忠斌於95
    年5 月2 日，依第6 屆管理委員會第3 次會議決議，因考量
    有住戶將垃圾堆放在A 樓樓梯間，影響社區整體美觀，另為
    避免社區之資源回收物雜亂堆放及遭人撿拾變賣，始簽請在
    A 棟樓梯間、B 棟資源回收室施作工程，經會知財務委員周
    本鵬、監察委員宋婷祥，由主任委員即被告乙○○批示辦理
    等情，有簽呈影本1 紙附卷可稽（見本院卷第28、29頁）。
    而上開二處施作完成之木板隔間，雖均有木門上鎖，然鑰匙
    均係置於中控管理室，平常由社區清潔人員持鑰匙進入使用
    ，被告並未保管鑰匙，亦無使用隔間之事實，此觀證人即社
    區管理員丙○○、甲○○於本院審理時之證述甚灼（見本院
    卷第43至49頁）。又依檢察官前往現場勘驗結果，上開A 棟
    隔間內有公用發電機1 組，仍在運作中，旁邊放置垃圾袋及
    清潔用具等物；B 棟隔間則標明是「資源分類回收站」，內
    部放置清潔用具及其他雜物，有臺灣板橋地方法院檢察署95
    年8 月10日勘驗筆錄、現場照片可憑（見偵卷第25頁、第32
    至39頁）。而檢察官未能證明上開木板隔間之內，存在被告
    或第三人所有之私人物品，是被告所辯伊係依照管理委員會
    之決議，責由總幹事僱工施作，施作完成之木板隔間係作為
    公用等語，應可採信。被告當時係「海德公園」公寓大廈第
    6 屆管理委員會之主任委員，職司該公寓大廈共有及共用部
    分之清潔、維護、修繕及一般改良，基於社區美觀、管理之
    目的，責由總幹事郭忠斌僱工施作上開木板隔間，非作為自
    己或第三人私人使用，主觀上已難認有何意圖為自己或第三
    人不法利益之可言。況上開木板隔間施作完成後，木門鑰匙
    係由社區之中控管理室負責保管，平常由社區清潔人員持鑰
    匙進入使用，其內係放置社區發電機、清潔用具等公用物，
    顯然仍在該社區之實力支配範圍，難謂有何遭人竊佔之事實
    ，亦與刑法竊佔罪之要件不合。參諸證人甲○○所證：被告
    於卸任主任委員後，上開木板隔間目前仍未拆除，跟以前一
    樣使用等語（見本院卷第49頁），益徵上開木板隔間確係社
    區公用無訛，否則如係被告或第三人不法竊用，豈有於社區
    管理委員會重組後，仍容任其繼續存在之理？是依檢察官所
    提證據，洵不足為被告犯罪之證明，自不能以推測或擬制之
    方法，為被告有罪之認定。至於施作上開木板隔間有無逾越
    管理委員會之權限、其在隔間木門上鎖之管理方法是否妥當
    ，此屬民事糾紛，應循召集區分所有人會議或其他民事途徑
    解決，始為正辦，附此敘明。
五、綜上所述，本件依公訴人所提證據，不足以證明被告有竊佔
    之犯行，此外復查無其他證據足資證明被告犯罪，揆諸首開
    說明，本件不能證明被告犯罪，應為被告無罪之諭知，以昭
    審慎。
據上論斷，應依刑事訴訟法第301 條第1 項，判決如主文。
本件經檢察官沈志成到庭執行職務。
中　　華　　民　　國　　96　　年　　1 　　月　　11　　日
                  刑事第十五庭  審判長法　官　陳鴻清
                  　　　　　　　　　　法　官　劉安榕
                  　                  法　官　朱嘉川
以上正本證明與原本無異。
如不服本判決應於送達後10日內向本院提出上訴狀。
                                      書記官　陳聖儒
中　　華　　民　　國　　96　　年　　1 　　月　　11　　日
